---
title: "Lego manufacturing process"
author: "Melissa Beras"
date: "3/11/2022"
output: html_document
---

```{r setup, include=FALSE}
knitr::opts_chunk$set(echo = TRUE)
install.packages("qcc")
install.packages("SixSigma")
```

**Proceso de Manufactura de un LEGO**

Los pasos correspondientes al proceso de manufactura fueron tomados de la página oficial de LEGO y agregando algunas informaciones para fines del enriquecimiento del ejercicio. En adición, los datos de las variables cuantitativas fueron simulados asumiendo una distribución normal. 

Se tomará como ejemplo un lego sencillo, compuesto por el cilindro que representa una cara, el rostro pintado y el botón que permite hacer el ensamble con otras piezas.

**Mapa de procesos**
```{r}
#Entradas, salidas y etapas del proceso

inputs <- c("Molde", "Máquina inyectora", "Pellets de plástico")

outputs <- c("Altura del cilindro", "Diámetro del cilindro", "Espesor del cilindro", "Diámetro del botón", "Altura del botón", "Intensidad del color", "Bordes suaves", "Nitidez", "Tiempo")

steps <- c("Moldeo LEGO", "Estampa LEGO", "Empaque")

#Elementos de entrada/salida de cada proceso

io <- list()
io[[1]] <- list("X's")
io[[2]] <- list("Lego","Tinta", "Máquina de estampa")
io[[3]] <- list("Lego estampado", "Operador", "Bolsa", "Caja")

#Lista de parámetros 

param <- list()

param[[1]] <- list(c("Temperatura -inyección", "Cr"),
                   c("Presión - inyección","Cr"),
                   c("Viscosidad del plástico", "N"),
                   c("Temperatura - molde", "Cr"),
                   c("Tiempo - enfiramiento","Cr"),
                   c("Color del plástico", "N"),
                   c("Dimensiones del molde","N"))

param[[2]] <- list(c("Temperatura - estampado", "Cr"),
                   c("Presión - estampado","Cr"),
                   c("Color de la tinta", "N"),
                   c("Viscosidad de la tinta", "N"),
                   c("Temperatura de secado","C"),
                   c("Tiempo de secado", "N"))

param[[3]] <- list(c("Operador", "C"),
                   c("Resistencia de la caja","N"),
                   c("Tamaño de la caja", "N"),
                   c("Tamaño de la bolsa", "N"))

#Lista de salidas

y <- list()
y[[1]] <- list("Altura del cilindro", "Diámetro del cilindro", "Espesor del cilindro", "Diámetro del botón", "Altura del botón", "Intensidad del color", "Bordes suaves")
y[[2]] <- list("Nitidez")
y[[3]] <- list("Tiempo")

#Representación del mapa de procesos

library(SixSigma)
ss.pMap(steps, inputs, outputs,
        io, param, y,
        sub = "Proceso de Manufactura de LEGO")
```

**Diagrama de Ishikawa**
Para fines del diagrama de Ishikawa, se tomará el CTQ (Característica crítica para la calidad) de "Diámetro del botón" y se evaluará el efecto "Botón fuera de dimensión".

```{r}
library(SixSigma)

#Diagrama de Ishikawa
  
effect <- "Botón fuera de dimensión"
causes.gr <- c("Medio ambiente", "Materia prima", "Medición", 
  "Método/Proceso", "Maquinaria")
causes <- vector(mode = "list", length = length(causes.gr))
causes[1] <- list(c("Temperatura ambiental", "Humedad relativa"))
causes[2] <- list(c("Viscosidad fuera de especificación", "Resina incorrecta"))
causes[3] <- list(c("Instrumento no calibrado"))
causes[4] <- list(c("Temperatura de inyección muy alta o baja",                          "Presión de inyección muy alta o baja", "Tiempo                       de enfriamiento insuficiente"))
causes[5] <- list(c("Molde desgastado"))

ss.ceDiag(effect, causes.gr, causes, sub = "Proceso de Manufactura de LEGO")
```


**Diagrama de Pareto**
El diagrama de Pareto mostrado debajo, identifica las pocas causas vitales (correspondiente al 80% de los datos) y las separa de las muchas triviales. Este se construye a partir de data histórica, lo que permite asignar una frecuencia a cada causa, es decir, la cantidad de veces que, por ejemplo, un botón fuera de dimensión fue provocado por esa causa en particular.

De acuerdo a la gráfica y al análisis de la salida de R, las causas que se pueden asignar al 80% del defecto son: 

* Temperatura de inyección muy alta o baja.
* Presión de inyección muy alta o baja.
* Molde desgastado

```{r}

#Diagrama de Pareto

library(qcc)
defect <- c(8, 6, 15, 1, 2, 102, 95, 25, 53)
names(defect) <- c("Temperatura ambiental", "Humedad relativa", "Viscosidad fuera de especificación", "Resina incorrecta", "Instrumento no calibrado", "Temperatura de inyección muy alta o baja", "Presión de inyección muy alta o baja", "Tiempo de enfriamiento insuficiente", "Molde desgastado")
pareto.chart(defect, ylab = "Error frequency", col=rainbow(length(defect)))
```

**Gage R&R**
Se simularon datos para la medición del diámetro del botón del LEGO.
Tomando en consideración 3 operarios, midiendo 10 piezas en 2 corridas (20 mediciones por operarios, para un total de 60 mediciones). Se consideró que cada operario utilizó el mismo instrumento calibrado, para fines de aislar ese efecto. 

Las dimensiones se presentan en milímetros.

```{r}
library(SixSigma)
Operario <- factor(rep(1:3, each = 20))
Pieza <- factor(rep(rep(1:10, each = 2), 3))
Run <- factor(rep(1:2, 30))

set.seed(123)
Diametro <- c(runif(20, 0.2, 0.3),runif(20, 0.2, 0.3), runif(20, 0.1, 0.2))

Boton$Diametro <- Diametro

ss.rr(var=Diametro, part=Pieza, appr=Operario, data=Boton, method="crossed", main="Gage R&R: Diámetro del Botón de LEGO", signifstars=TRUE)


```



**Referencias**

* Proceso de manufactura de LEGO:

https://www.lego.com/es-es/service/help/fun-for-fans/behind-the-scenes/brick-facts/how-are-lego-toys-made-blt0cb8fe682c26474e



